臺灣橋頭地方法院民事小額判決
111年度橋小字第106號
原      告  李英美  
訴訟代理人  蘇俐洙  
被      告  郭正宗  
            郭盧秀女
共      同
訴訟代理人  郭國基  
            郭乃華  
上列當事人間請求損害賠償事件，本院於民國111年4月26日言詞
辯論終結，判決如下：
    主  文
被告甲○○應給付原告新臺幣伍萬元，及自民國一百一十一年二月
九日起至清償日止，按週年利率百分之五計算之利息。
原告其餘之訴駁回。
訴訟費用新臺幣壹仟元由被告負擔七分之五，餘由原告負擔。
本判決關於原告勝訴部分得假執行；但被告甲○○如以新臺幣伍萬
元為原告供擔保，免為假執行。
原告其餘假執行之聲請駁回。
    事實及理由
一、原告主張：兩造為鄰居，被告甲○○因故對原告不滿，竟於
    民國109年9月至110年3月8日期間以每日2次之頻率固定前往
    原告家門口進出必經之空地吐痰，經原告子女向衛生局多次
    檢舉，衛生局人員亦對其多次加以勸導並予裁罰，甲○○仍
    執意持續以此方式騷擾原告，即使在新冠肺炎疫情嚴重之際
    及農曆過年期間仍未停歇，導致原告終日陷於愁雲慘霧，精
    神、睡眠狀態均嚴重惡化，親友亦因此不敢造訪原告住處，
    ，原告經此身心煎熬，經醫院診斷罹有憂鬱症、失眠症、頭
    暈、目眩、心博過速等疾患（下稱系爭症狀），因此受有醫
    療費用新臺幣（下同）15,000元、就醫交通費5,000元之損
    害，另因上開身心痛苦請求慰撫金50,000元。被告乙○○○
    為甲○○之配偶，對甲○○上開行為早已知情，卻仍每天放
    任甲○○單獨外出，且未曾阻止甲○○或為甲○○行為善後
    ，復在媒體採訪時以原告檢舉違建為由合理化甲○○吐痰行
    為，並聯合甲○○子女一再透過檢舉、提告等方式騷擾原告
    ，自應與甲○○連帶負賠償之責。聲明：(一)被告應連帶給
    付原告70,000元及自起訴狀繕本送達翌日起至清償日止，按
    週年利率5%計算之利息。(二)願供擔保，請准宣告假執行。
二、被告則以：原告應就所稱吐痰次數先為舉證，又甲○○吐痰
    地點是原告住家外之馬路旁，又非對原告當面為之，難以想
    像是如何不法侵害原告權利，至於原告所提醫療費、交通費
    等，難認與被告行為有因果關係，原告主張自屬無據等語，
    資為抗辯。聲明：原告之訴駁回。
三、本院之判斷：
(一)按因故意或過失，不法侵害他人之權利者，負損害賠償責任
    ；故意以背於善良風俗之方法，加損害於他人者亦同；不法
    侵害他人之身體、健康、名譽、自由、信用、隱私、貞操，
    或不法侵害其他人格法益而情節重大者，被害人雖非財產上
    之損害，亦得請求賠償相當之金額，民法第184條、第195條
    第1項前段定有明文。又不法侵害他人居住安寧之人格利益
    ，如其情節重大，被害人非不得依民法第195條第1項規定請
    求賠償相當之金額（最高法院92年度台上字第164號判決意
    旨參照）。
(二)經查：
 1、原告主張甲○○曾多次在原告家門前吐痰之事實，業經提出
    高雄市政府環境保護局（下稱環保局）110年9月22日函及監
    視錄影畫面擷圖等件為證，且經本院函請環保局提供該局曾
    因甲○○在原告住處前吐痰而對甲○○裁罰之情形，該局以
    111年4月6日高市環局稽字第1113259550號回覆表示甲○○
    共因在上開處所吐痰遭裁罰36次等語（本院卷第135至142頁
    ），堪認甲○○確有多次在上開處所吐痰之行為。
 2、又依環保局上開函文所附高雄市政府110年12月3日高市法訴
    字第11030916300號訴願決定書，可知環保局曾依據檢舉光
    碟先後認定甲○○於110年1月1日至同年1月24日之間共有29
    次吐痰行為，而於同年1月間陸續以29件舉發通知書舉發並
    通知其陳述意見；另認定甲○○於同年1月25日至2月17日之
    間共有28次吐痰行為，而於同年1月至2月間陸續以28件舉發
    通知書舉發並通知其陳述意見；嗣因考量以上部分吐痰行為
    之間時空密接，斟酌比例原則而撤銷部分舉發通知書，並未
    全部裁罰，另認定甲○○於110年3月8日有1次吐痰行為而予
    裁罰（本院卷第183至189頁），是依該訴願決定書應認郭正
    宗在該處所共有58次吐痰行為（計算式：28+29+1=58）。又
    兩造業於111年4月26日言詞辯論期日同意以環保局回覆內容
    為判斷基礎（本院卷第195 頁），原告復稱就不勘驗光碟無
    意見等語（本院卷第196頁），是原告主張甲○○於109 年9月
    至110年3月8日期間每日吐痰2次（即合計數百次）云 云，
    尚難憑採。
 3、甲○○於110年1月1月至3月8日之二個多月期間內在原告住
    處前吐痰達數十次，審酌原告自陳曾檢舉被告之違建（本院
    卷第197頁)、兩造間另有公然侮辱之刑事案件（本院卷第94
    、106頁)，被告辯稱其認為原告訴訟代理人常找麻煩（本院
    卷第196至197頁)云云，顯示兩造間確有糾紛存在，且甲○○
    經環保局於同年1、2月間陸續舉發達數十次，仍持續為此行
    為，堪認甲○○於上開期間之吐痰行為並非偶發，而是有意為
    之，被告辯稱甲○○只是習慣在該處吐痰、有時候經家人提醒
    後因為忘記，又跑去該處吐痰云云（本院卷第197頁)，難認
    可採。甲○○於相當期間內持續、多次在他人住處前方吐痰之
    舉，顯然足以影響他人居住環境之整潔、衛生，且足以使人
    產生噁心、不適感，且將導致他人進出住處、居住其中時因
    擔心痰液中可能含有之病原體對人體健康之風險，無法享有
    一般人安心居住、進出自己居住場所之自由，堪認甲○○所為
    已對原告居住安寧之人格利益有所侵害，依前揭規定及說明
    ，原告請求甲○○賠償慰撫金，自非無據。按慰藉金之賠償須
    以人格權遭遇侵害，使精神上受有痛苦為必要，其核給之標
    準固與財產上損害之計算不同，然非不可斟酌雙方身分資力
    、加害程度，及其他各種情形核定相當之數額。爰審酌卷內
    資料所顯示原告與甲○○之所得狀況、名下財產資料，並斟酌
    甲○○所為前述侵害行為之內容、方式、期間、次數、場所、
    情境及原告所受痛苦等因素，及其他一切情況，認原告請求
    被告給付50,000元之慰撫金，尚非過當，應予准許。
 4、原告雖另主張因甲○○之前述罹有系爭症狀，因此支出醫藥費
    及就醫交通費，並提出健仁醫院診斷證明書、振亮診所收據
    、健仁醫院醫療費用收據、高雄市立聯合醫院門診收據、往
    返新竹高雄之火車票根等件為憑。惟查上開資料中僅健仁醫
    院開有診斷證明書，該診斷證明書雖記載原告於110年3月4
    日至該院身心科就醫，經診斷有系爭症狀，但並未記載系爭
    症狀的成因，無法判斷是否與甲○○行為必然有關，且原告所
    提出收據中，健仁醫院收據有些是神經內科的收據，其他醫
    院或診所均無診斷證明書，無法確認相關支出是否與系爭症
    狀有關，亦無法判斷其成因，而就醫交通費用部分未見事證
    可佐，也無從認定上開票根與原告就醫有何關聯，原告此部
    分主張自難憑採。
 5、至原告另主張乙○○○為甲○○之配偶，對甲○○上開行為早已知
    情，卻未阻止甲○○或為甲○○行為善後，應與甲○○連帶賠償云
    云。惟依原告主張，乙○○○並未對甲○○前述吐痰行為有何積
    極提供幫助或促成之舉，僅屬單純不作為，又按不作為應負
    侵權行為責任者，以依法律或契約對於受損害人負有作為之
    義務者為限（最高法院58年度台上字第1064號判決意旨參照
    ），而原告既未主張或證明乙○○○對原告負有何法律或契約
    上之作為義務，其主張乙○○○應就連帶賠償，自非可採。又
    原告復主張乙○○○在媒體採訪時以原告檢舉違建為由合理化
    甲○○吐痰行為，並聯合甲○○子女一再透過檢舉、提告等方式
    騷擾原告，但兩造間因違建等情事而有糾紛，為原告所自陳
    ，則乙○○○對外為此主張或採取檢舉、提告等體制內方式主
    張權利，並非當然違法，而原告復未證明此等行為如何與甲
    ○○前述行為構成共同侵權行為，其請求乙○○○連帶負責難認
    有據。
四、綜上所述，原告主張被告甲○○應給付原告50,000元，及自起
    訴狀繕本送達翌日即111年2月9日起（見本院卷第73頁）至
    清償日止，按週年利率5%計算之利息，為有理由，應予准許
    ，逾此範圍之請求，則無理由，應予駁回。
五、本件原告勝訴部分係法院依小額程序為被告敗訴之判決，爰
    依民事訴訟法第436 條之20之規定，依職權宣告假執行(原
    告聲請為假執行宣告僅在促請本院注意，毋庸為准駁諭知)
    ；並依同法第436條之23準用第436條第2項，適用同法第392
    條第2項規定，依職權宣告被告如預供擔保，免為假執行。
    原告敗訴部分，假執行之聲請應予駁回。
六、本件事證已臻明確，兩造其餘主張陳述及所提之證據，經審
    酌後於本件判決結果無影響，爰不逐一論述，附此敘明。
七、訴訟費用負擔之依據：民事訴訟法第79條。
中　　華　　民　　國　　111 　年　　5 　　月　12 　　日
                  橋頭簡易庭  法      官    呂維翰
以上正本與原本相符。
民事訴訟法第436條之24第2項：對於本判決之上訴，非以違背法
令為理由，不得為之。
如對本判決上訴，須於判決送達後20日內向本院提出上訴狀，並
須表明原判決所違背之法令及其具體內容與依訴訟資料可認為原
判決有違背法令之具體事實之上訴理由（須按他造當事人之人數
附繕本）。
中　　華　　民　　國　　111 　年　　5 　　月　　12　　日
                              書  記  官    薛如媛 
訴訟費用計算式：
裁判費            1,000元
合計              1,000元